最高法院刑事判決                              八十六年度台上字第三九五四號
    上   訴   人  台灣高等法院檢察署檢察官
    上訴人即被告  乙 ○ ○
    被        告  甲○○○
右上訴人等因被告等過失致人於死案件，不服台灣高等法院中華民國八十五年七月二
十四日第二審判決（八十五年度上訴字第七一六號，起訴案號：台灣桃園地方法院檢
察署八十四年度偵字第一○五二號），提起上訴，本院判決如左：
    主  文
原判決撤銷，發回台灣高等法院。
    理  由
原判決認定上訴人即被告乙○○承租桃園縣楊梅鎮公有第一市○○○街七十一號一、
二樓攤位，已經四十年，於第一樓經營隻及中藥材買賣，第二樓存放藥材，平日應
注意維修該樓房電源配線並汰舊換新，以避免電源配線短路，預防危險之發生，乃能
注意而疏於注意維修更新，致該第二樓東側東南端電源配線起火，燒燬該層樓現有人
所在之建築物及市○○○○街七十三、七十五、七十七、復華街三十七、三十九、四
十一、四十三、四十五、四十七號、市場三十二、十八、二十八號等一、二樓現供人
使用之住宅及現有人所在之建物，並使在復華街四十五號二樓內睡覺之黃美雲未及逃
避，窒息而死等情，因將第一審諭知被告乙○○及其妻甲○○○俱無罪之判決中之乙
○○部分撤銷，對乙○○認定係犯刑法第一百七十三條第二項之失火罪及刑法第二百
七十六條第一項之過失致人於死罪，依想像競合犯規定，論處過失致人於死罪刑，對
被告甲○○○部分，維持第一審判決，駁回檢察官在原審之上訴，無非以上開武營街
七十一號一、二樓房屋攤位係由乙○○承租，所使用電力設備、電源配線之維修應由
其負責，尚難僅因甲○○○係其配偶，遽令甲○○○負過失刑責，為其主要論據，固
非無見。
惟查：(一)、上開武營街七十一號一、二樓房屋攤位，係由被告甲○○○經營生意，乙
○○只是幫忙，其二樓神桌（神桌近處經桃園縣警察局鑑識組研判為起火點）每日早
上均由甲○○○使用，燒香拜神，業據乙○○於警訊供明在卷（偵查卷頁三十六）。
原審對於此等證據未予調查論列，對於起訴書指訴被告甲○○○亦應負注意義務而疏
於注意等情，未加說明，遽為有利於該被告之判決，自嫌速斷，難昭折服。(二)、原判
決於事實欄認定上訴人乙○○疏未注意上開房屋電源配線之維修更新，但未於理由欄
明其憑以認定之證據，已嫌理由不備。又該上訴人迭於歷審辯稱該房屋之電源配線
於四、五年前已全部更新，其於三年前開始即不住該屋之二樓，未在該樓屋內使用電
器等（一審卷頁二十八、原審卷頁十八正反、六十四），但對告訴人古寶珠等指述該
屋於案發前曾經發生三次火警，供承無異（原審卷頁四十六）；凡此證據俱與認定被
告等應否負本件刑責，至有關係，原審未予調查清楚，即行判決，亦嫌查證未盡。檢
察官及被告乙○○上訴意旨指摘原判決不當，非無理由，應認原判決有撤銷發回之原
因。又本件過失致人於死罪，雖屬刑事訴訟法第三百七十六條第一款之案件，但於刑
事訴訟法修正施行前原得上訴於第三審法院，且已繫屬於法院，依刑事訴訟法施行法
第五條第一項規定，仍應依施行前之法定程序終結之，併此明。
據上論結，應依刑事訴訟法第三百九十七條、第四百零一條，判決如主文。
中      華      民      國    八十六    年      七      月      二      日
                              最高法院刑事第四庭
                                  審判長法官  莊  來  成
                                        法官  曾  有  田
                                        法官  王  德  雲
                                        法官  謝  俊  雄
                                        法官  林  永  茂
      右正本證明與原本無異
                                              書  記  官
中      華      民      國    八十六    年      七      月      八      日
